【裁判字號】    99,易,777
【裁判日期】    991228
【裁判案由】    違反保護令等
【裁判全文】
臺灣桃園地方法院刑事判決               99年度易字第652號
公  訴  人  臺灣桃園地方法院檢察署檢察官
被      告  吳貴上
上列被告因違反保護令案件，經檢察官提起公訴（99年偵字第
5476號）及追加起訴（99年度偵字第13264號），本院判決如下
：
    主  文
吳貴上犯違反保護令罪，共參罪，各處有期徒刑參月，如易科罰
金，均以新臺幣壹仟元折算壹日。並均應於刑之執行前，令入相
當處所，施以禁戒，禁戒期間陸月。有期徒刑部分應執行有期徒
刑捌月，如易科罰金，均以新臺幣壹仟元折算壹日。
    事  實
一、吳貴上係吳魏蘭英之夫，2 人間具有家庭暴力防治法第3 條
    第1 款所定之家庭成員關係，而吳貴上因對吳魏蘭英有家庭
    暴力之行為，經吳魏蘭英向本院聲請核發保護令，本院於民
    國98年11月27日以98年度家護字第1270號裁定核發民事通常
    保護令，令吳貴上不得對吳魏蘭英實施身體或精神上不法侵
    害之行為，該保護令有效期間為6 月。詎吳貴上明知前開民
    事通常保護令之內容，仍於保護令有效期間內為下列行為：
（一）基於違反保護令之犯意，於99年2 月8 日（起訴書誤載為
      98年2 月8 日）晚間某時，在位於桃園縣平鎮市○○里○○
      鄰○○路○ 段21巷23弄13號之住處，飲酒後徒手抓吳魏蘭
      英之頭髮，毆打吳魏蘭英之頭部，並於拉扯推擠中致吳魏
      蘭英跌倒，致其受有右下肢挫傷、頭皮挫傷之傷害（傷害
      部分未據告訴、起訴），而對吳魏蘭英為身體上之不法侵
      害之行為。
（二）基於違反保護令之犯意，於99年2 月10日上午5 時50分許
      ，在同一地點，飲酒後以「討客兄」、「是兩萬四買來的
      豬狗禽獸，拿七百萬貼人家，被4 個男人輪流幹」等不堪
      入耳之語，辱罵吳魏蘭英，對吳魏蘭英實施精神上之不法
      侵害行為。
（三）基於違反保護令及恐嚇之犯意，於99年4 月13日上午7 時
      許，在同一地點，飲酒後以「幹你娘」、「討客兄」、「
      被人幹到不要幹，還要去學玩，拿棍子來捅，若是不夠，
      就牽狗來幹（客語）」等語辱罵魏藍英，並拿刀揚言要殺
      害之，致吳魏蘭英心生恐懼，以此方式，對吳魏蘭英實施
      精神上之不法侵害行為。嗣經吳魏蘭英報警處理，始查悉
      前情。
二、案經吳魏蘭英訴由桃園縣政府警察局平鎮分局報請臺灣桃園
    地方法院檢察署檢察官偵查起訴，及追加起訴。
    理  由
一、本案所引用之供述及非供述證據，經本院依法踐行調查證據
    程序，檢察官、被告均不爭執各該證據之證據能力，且亦查
    無依法應排除其證據能力之情形，是後述所引用證據之證據
    能力均無疑義，先予敘明。
二、訊據被告吳貴上對上揭犯行於本院審理時坦承不諱（見本院
    99年度易字第652 號卷第40頁反面），核與證人即告訴人吳
    魏蘭英於警詢、偵訊及本院審理時之證述情節相符，復有陽
    明醫院乙種診斷證明書、本院家事法庭98年度家護字第1270
    號民事保護令影本、桃園縣政府警察局平鎮分局保護令執行
    紀錄表、桃園縣政府警察局家庭暴力相對人約制告誡書各1
    份等件在卷可稽，可認被告任意性之自白與事實相符。本件
    事證明確，被告前揭違反保護令之犯行堪以認定。
三、查被告吳貴上與告訴人係夫妻關係，有吳魏蘭英身份證影本
    1 份在卷可查，為家庭暴力防治法第3 條第1 款所稱之家庭
    成員。被告既已收受本院依家庭暴力防治法第14條第1 款規
    定所核發之保護令裁定，令其不得對被害人實施身體或精神
    上不法侵害之行為，其竟為本案犯行，而有違反本院99年度
    家護字第1270號民事時保護令之行為；故核被告就事實欄一
    、（一）（二）部分所為，均係違反法院依家庭暴力防治法
    第14條第1 項第1 款所為之裁定，而犯同法第61條第1 款之
    違反保護令罪；另就事實欄一、（三）部分所為，則係違反
    法院依家庭暴力防治法第14條第1 項第1 款所為之裁定，而
    犯同法第61條第1 款之違反保護令罪及刑法第305 條之恐嚇
    危害安全罪。
四、被告以一行為就事實欄一、（三）部分觸犯各該罪名，為想
    像競合犯，應從一重之家庭暴力防治法第61條第1 款之違反
    保護令罪處斷。
五、被告違反保護令前揭行為，時間不同、犯意各別、行為互異
    ，應分論併罰。
六、爰審酌被告與告訴人為夫妻關係，結褵多年，竟罔顧此情，
    反因酒後無法控制自身行為之際而多次違反保護令之行為，
    視保護令為無物，因致告訴人與被告相處時均心生畏懼，對
    其家庭情誼傷害非輕，但念被告於本院審理時終能坦承犯行
    ，非無悔意，並兼衡其素行、生活狀況、智識程度等一切情
    狀，分別量處如主文所示之刑，並諭知易科罰金之折算標準
    ，復定其應執行之刑，及諭知易科罰金之折算標準。
七、末按因酗酒而犯罪，足認其已酗酒成癮並有再犯之虞者，得
    於刑之執行前，令入相當處所，施以禁戒；又保安處分之宣
    告，應受比例原則之規範，使保安處分之宣告與行為人所為
    之嚴重性、行為人所表現之危險性，及對於行為人未來行為
    之期待性相當，刑法第89條第1 項與大法官會議釋字第471
    號分別著有明文。查被告於本院審理中自承其飲酒係等同吃
    飯之習慣，喝了酒後，什麼事都敢做等語（見本院99年度易
    字第652 號卷第40頁反面、41頁），且被告前因酒後駕車公
    共危險案件，經本院以98年度壢交簡字第2052號判決及99年
    度壢交簡字第621 號判決分別判處罰金新台幣70,000元及有
    期徒刑2 月確定，有臺灣高等法院被告前案記錄表在卷可憑
    ，本件再因酗酒而先後違反上開保護令，顯見被告對酒精依
    賴程度頗重，且證人吳魏蘭英於本院審理證稱：被告沒喝酒
    都還好，不會打人，講話也不會這麼難聽，都是喝完酒後才
    會做這些事情等語（見上開本院卷第38頁反面），益徵被告
    之所以會實施家庭暴力行為，乃以酗酒為主因，且迄今未見
    悔改，仍反覆於酒後對家庭成員施暴，堪認被告確有酗酒及
    酒後對家庭成員施以暴行之惡習，已有明顯再犯之虞，倘不
    加以治療助其戒除，縱然施以刑罰，亦難以避免其日後再犯
    之可能，故認被告有施以禁戒處分之必要，爰依刑法第89條
    第1 項、第2 項前段之規定，於各罪項下均諭知被告於刑之
    執行前，應入相當處所施以禁戒處分6 個月，以矯惡習。又
    按保安處分並非刑罰，故刑法數罪併罰之觀念，不能適用於
    保安處分，且刑法第51條對於保安處分之執行並無規定，自
    不能適用刑法第51條定其應執行之保安處分。而強制工作為
    保安處分之一種，如宣告多數強制工作者，應依保安處分執
    行法第4 條之1 第1 項第4 款比照同法第1 款之規定執行之
    ，該條項之規定為宣告多數保安處分之執行方法，不能資為
    應由法院定其應執行保安處分之依據（最高法院90年度台抗
    字第308 號判決意旨參照）。則本案被告所宣告之有期徒刑
    ，固應依法定其應執行之刑，然就多數保安處分（禁戒）之
    諭知，依前揭判決意旨，自毋庸定其應執行保安處分。此部
    分係由檢察官本於職權，依保安處分執行法第4 條之1 第1
    項第3 款「宣告多數禁戒，期間相同者，執行其一」之規定
    ，執行之，併予敘明。
據上論斷，應依刑事訴訟法第299 條第1 項前段，家庭暴力防治
法第61條第1 款，刑法第11條前段、第305 條、第55條、第41條
第1 項前段、第8 項、第51條第5 款、第89條第1 項，刑法施行
法第1 條之1 第1 項、第2 項前段，判決如主文。
本案經檢察官洪敏超到庭執行職務。
中    華    民    國    99    年    12    月    28    日
                  刑事第十二庭  審判長法  官   許雅婷
                                      法  官   陳威帆
                                      法  官   黃裕民
以上正本證明與原本無異。
如不服本判決應於收受判決後10日內向本院提出上訴書狀，並應
敘述具體理由。其未敘述上訴理由者，應於上訴期間屆滿後20日
內向本院補提理由書( 均須按他造當事人之人數附繕本) 「切勿
逕送上級法院」。
                                      書記官   蕭秀蓉
中    華    民    國    99    年    12    月    28    日
附錄本案論罪科刑法條如下：
中華民國刑法第305條
（恐嚇危害安全罪）
以加害生命、身體、自由、名譽、財產之事，恐嚇他人致生危害
於安全者，處 2 年以下有期徒刑、拘役或 3 百元以下罰金。
家庭暴力防治法第61條
違反法院依第 14 條第 1 項、第 16 條第 3 項所為之下列裁定
者，為本法所稱違反保護令罪，處 3 年以下有期徒刑、拘役或
科或併科新臺幣 10 萬元以下罰金：
一、禁止實施家庭暴力。
二、禁止騷擾、接觸、跟蹤、通話、通信或其他非必要之聯絡行
    為。
三、遷出住居所。
四、遠離住居所、工作場所、學校或其他特定場所。
五、完成加害人處遇計畫。

司法院資訊處製作；財團法人民間司法改革基金會備份。
